臺灣高等法院臺南分院刑事判決　　　　　　　　九十三年度上訴字第四三八號　Ａ
　　　上　訴 人
　　　即　被　告　丁　○　○
　　　選任辯護人　洪　梅　芬　律師
右上訴人因偽造文書等案件，不服臺灣臺南地方法院九十二年度訴字第一一九號中華
民國九十三年三月十一日第一審判決（起訴案號：臺灣臺南地方法院檢察署九十年度
偵字第一一四０六號、第一三０六五號、九十一年度偵字第二四七九號及檢察官移送
併案審理：九十二年度偵字第一四０七號、第一四八四號），提起上訴，本院判決如
左：
      主      文
原判決關於丁○○部分撤銷。
丁○○共同連續行使偽造私文書，足以生損害於公眾及他人，處有期徒刑貳年陸月。
      事      實
一、丁○○係台南市○○路○段二０七號「慶和汽車保養廠」負責人，卯○○係丁○
    ○之妻，二人基於共同之概括犯意（卯○○部分已判刑確定），連續自民國（下
    同）九十年四月間起，在其所經營上開保養廠內，利用客戶之車輛發生事故進廠
    修護之機會，或以低價購得發生車禍不堪使用之肇事車輛取得車籍資料後，向竊
    嫌顏志文、郭明祥二人以低價購買其等所竊得同廠牌同型式之車輛，再以俗稱「
    借屍還魂」之方式將贓車之原汽車引擎號碼及車身號碼磨滅，重新打上以低價購
    得或客戶囑修肇事車輛之引擎號碼後，即以較高之價錢，分別販售予不知情之人
    或向不知情之客戶收取修護費用牟利（詳如附表一之記載），足以生損害於公路
    主管機關對車輛管理之正確性及車輛製造廠商品質與信譽證明之正確性，嗣顏志
    文於九十年九月十四日上午十一時許，在台南市○○街五十三號其經營之「日順
    汽車修護廠」為高雄縣警察局鳳山分局員警查獲，同年十月二日十七時，其又與
    丁○○同在上揭「慶和汽車保養廠」內再為警查獲，並扣得車號：Ｎ９─５３３
    ９號汽車使用手冊一本、車號：ＵＪ─０７４５號汽車使用手冊一本、車號：Ｔ
    Ｉ─３８２３號汽車使用手冊一本、車號：ＳＸ─２７６３號自小客貨車一輛（
    該車原係丁○○購得之肇事車輛，其後再由丁○○向顏志文購買同廠牌型式之贓
    車後，將贓車之車身號碼磨滅，另將該肇事車之車身號碼：２５─１０４１Ａ號
    切割後重新焊接在該部贓車上，改造後重新噴漆為棕紅色由丁○○自行使用）、
    顏志文所有之打造引擎號碼之工具二袋及置於車號：ＣＡ─８６５２號失竊車輛
    內之兒福之友卡、錄音帶、鑰匙、遙控器、髮夾、點煙器等物，並循丁○○、顏
    志文之供述查獲郭明祥，並扣得如附表所示之失竊車輛。
二、案經台南市警察局第六分局報請台灣台南地方法院檢察署檢察官偵查起訴及聲請
    併案審理。
      理      由
一、訊據上訴人即被告丁○○，對上開事實，迭據其在警訊、偵查、原審及本院審理
    中坦白承認（詳九十年十月二日、三日、十八日、二十四日、九十一年二月五日
    警訊筆錄、偵字第一一四０六號卷第十二頁至第十五頁、第三十七頁至五十二頁
    、偵字第一三０六五號卷第二十八頁至第三十頁、偵字第一四０七號卷第十五頁
    至第十七頁、第二十頁、原審卷第五十頁、第五十一頁、第一二三頁至第一二八
    頁、第一八五頁、第一八六頁、本院九十三年六月十日筆錄）核與顏志文供述情
    節大致相符（詳九十年十月二十四日警訊筆錄、偵字第一一四０六號卷第十五頁
    至第十七頁、偵字第一三０六五號卷第九十頁、偵字第一四０七號卷第十六頁、
    第二十頁），並經證人龐振隆、陳思銘、林明龍、林明宏、趙光輝、李進丁、吳
    明哲、陳信伯、林啟恭、陳世昌、洪彩媛、李惠中、陳文在、郭家發、葉義億及
    被害人辰○○、李鉅章、謝智謀、李芳蘭、甲○○、巳○○、壬○○、劉寶生、
    寅○○、胡清海、戊○○、辛○○、丑○○、翁英哲、丙○○、癸○○、王美津
    、庚○○、郭文龍、吳芳文、吳清龍、陳銘津、吳邦雄、子○○、午○○、己○
    ○、謝春香等人指訴明確，又有贓物認領保管單與車輛失竊資料查詢報表等附卷
    足資佐證，被告丁○○之自白核與事實相符犯行應可認定。
二、按機車或汽車引擎號碼，乃車輛製造廠商對該車輛出廠時之識別文字，表示其出
    廠之年度及批號，同時亦代表其品質與信譽，係為表示一定之證明，屬準文書（
    最高法院六十六年台上字第一九六一號判決參照）。被告丁○○利用客戶之車輛
    發生事故進廠修護之機會，或以低價購得發生車禍不堪使用之肇事車輛取得車籍
    資料後，價購同廠牌同型式之贓車，再偽造汽車引擎號碼，以俗稱「借屍還魂」
    之方式分別販售予不知情之人或向不知情之客戶收取修護費用牟利，自足以生損
    害於公路主管機關對車輛管理之正確性及車輛製造廠商品質與信譽證明之正確性
    ，核其所為係犯刑法第二百十六條、第二百十條、第二百二十條第一項之行使偽
    造準私文書罪、與第三百四十九條第二項之故買贓物罪。其等偽造私文書之行為
    ，為行使之行為所吸收，不復另論。先後多次故買贓物與行使偽造私文書之犯行
    ，時間緊接，犯罪構成要件相同，顯係基於概括之犯意反覆為之，應依連續犯之
    規定論以一罪並加重其刑。所犯上開二罪間，有方法結果之牽連關係，為牽連犯
    ，應依刑法第五十五條之規定從一重之行使偽造私文書罪處斷。被告丁○○與其
    妻卯○○就上開犯行間，有犯意聯絡及行為分擔，均應論共同正犯。檢察官併案
    部份雖未經起訴，因與判罪部份，有連續犯之裁判上一罪關係，又起訴條文雖漏
    載刑法第二百十六條之行使及第二百二十條第一項之準文書罪，惟起訴之事實均
    已提及，應認已起訴，本院即得併予審判。扣案之打造引擎工具係顏志文所有，
    非被告或共犯所有，故不於本件宣告沒收。
三、公訴意旨又以：被告於上開時、地向竊嫌顏志文、郭明祥二人低價購買如附表二
    所示之車輛，亦以俗稱「借屍還魂」之方式將贓車之原汽車引擎號碼及車身號碼
    磨滅，重新打上以低價購得或客戶囑修肇事車輛之引擎號碼後，即以較高之價錢
    ，分別販售予不知情之人或向不知情之客戶收取修護費用牟利，亦犯刑法第二百
    十條、第三百四十九條之偽造文書及贓物罪嫌云云，訊據被告矢口否認有上開犯
    行，辯稱：附表二所示之車輛伊並無買受，亦無偽造汽車引擎號碼及車身號碼販
    售等語。經查附表二編號第一號部分，起訴事實既已明載：「顏志文、郭明祥意
    圖為自己不法所有，乘被害人乙○○不備之際，竊取其所有中華牌ＴＩ－三八二
    三號自小客車乙部，得手後欲將其所竊ＴＩ－三八二三號贓車交由知情之丁○○
    時，丁○○發現規格不符因而拒絕交車，顏志文因而將贓車丟棄臺南市○○路旁
    ，案經臺南市警察局第六分局查獲」，則被告並未購買該贓車甚明。另附表二編
    號第二、三號部分，除在其保養場內查到自小客車使用及服務手冊外，並未查獲
    贓車或持贓之人，此外均無任何補強證據，足以證明被告有購買該車並偽造車引
    擎號碼及車身號碼販售之犯行，參以被告所犯部分，均已坦承不諱，殊無須僅此
    部分加以否認之必要，從而被告此部分之辯解，應可採信。此部分被告之犯罪，
    尚屬不能證明，因公訴人認此部分與判罪部分，時間緊接，所犯罪名相同，係出
    於概括犯意之連續犯，為裁判上一罪，故不另為無罪之諭知，併予敘明。
四、原審審理結果，認被告罪證明確，予以論罪科刑，固非無見，惟查：被告並無附
    表二部分之犯罪行為，原審此部分未予詳查，併予論處，自有未合，被告上訴意
    旨，執此指摘原判決不當，為有理由，應由本院撤銷改判，爰審酌被告有正當修
    車技術，竟不務正業，貪圖厚利，不擇手段，提供銷贓管道，助長盜賊歪風等犯
    罪之動機、目的、手段、所生危害，本應從重量刑，惟念其犯後有部份已與部份
    被害人達成民事和解、犯後坦承悔過等一切情狀，量處有期徒刑貳年陸月，以示
    懲戒。
五、據上論斷，應依刑事訴訟法第三百六十九條第一項前段、第三百六十四條、第二
    百九十九條第一項前段、刑法第二十八條、第五十六條、第五十五條、第二百十
    條、第二百十六條、第二百二十條第一項、第三百四十九條第二項、罰金罰鍰提
    高標準條例第一條前段，判決如主文。
本案經檢察官林炎昇到庭執行職務。
中    華    民    國      九十三      年      七      月      十五      日
                                  臺灣高等法院臺南分院刑事第五庭
                                      審判長法官  楊    明    章
                                            法官  沈    揚    仁
                                            法官  戴    勝    利
右正本證明與原本無異。
如不服本判決，應於判決送達後十日內向本院提出上訴狀，其未敘述理由者並應於提
出上訴狀後十日內向本院補提理由書（應附繕本)。
                                      法院書記官  李    珍    鳳
中    華    民    國      九十三      年      七      月      十六      日
附錄法條：
刑法第二百十條：偽造、變造私文書，足以生損害於公眾或他人者，處五年以下有期
                徒刑。
